臺灣高等法院刑事判決　　　　　　　　　　　　　九十二年度上訴字第二０一九號
　　上　訴　人
　　即　被　告　乙○○
　　選任辯護人　呂光武律師
右上訴人因誹謗案件，不服臺灣臺北地方法院九十一年度自字第九一七號，中華民國
九十二年五月二十三日第一審判決，提起上訴，本院判決如左：
    主  文
原判決關於被告乙○○部分撤銷。
乙○○連續意圖散布於眾，而指摘足以毀損他人名譽之事，處有期徒刑參月，如易科
罰金以參佰元折算壹日。
    事  實
一、常福興與甲○○同為台北市○○○路○段英倫大樓之住戶，乙○○前與甲○○迭
    因大樓事務時有衝突，雙方涉有訴訟，乙○○因此心生不滿，明知並無證據足資
    證明甲○○有偽造證據之情事，竟基於概括之犯意，意圖散布於眾，先於九十一
    年十一月十六日下午二時三十分許，在台北市大安區市○○道○段一九號延吉
    超市二樓，英倫大樓所召開之區分所有人會議中，向與會之大樓住戶，指摘「我
    告訴大家，他是個騙子，拿假證物騙法官，從地院騙到高院，全部騙，騙的一蹋
    糊塗等語，現在地檢署已經把他的刑事證據送到刑事局去鑑定，鑑定出來，他在
    法院告的證據跟刑事組調查出來的證據完全不一樣，我看他還能騙到何時」等語
    ，毀損甲○○名譽，嗣於同年十二月七日下午三時許，在台北市大安區○○○路
    ○段三一一號英倫大樓頂樓，所召開之區分所有人會議中，又向出席之大樓住戶
    ，指摘「你用假證據，拿到法院去，法官都傻的被你騙了」等語，亦足以毀損甲
    ○○之名譽。
二、案經甲○○提起自訴。
    理  由
一、訊之被告乙○○固坦承有於九十一年十一月十六日該日為前開言語，惟否認在同
    年十二月七日講過「法官都傻的被你了」之話語，並辯稱：甲○○確實有變造錄
    影帶之情事，伊並無譭謗之意思云云。經查：
（一）被告有於前開時地，公然為前開事實之陳述，業據被告於原審審理時供述明確
      ，且據告訴人甲○○指訴歷歷，復有當場目擊證人即該大樓總幹事葉佳鑑於原
      審到庭結證稱：有聽到被告對自訴人講騙子的話等語（見原審九十二年二月二
      十七日訊問筆錄第六頁）屬實，復有自訴人所提供之錄音帶及其譯文附卷可參
      ，而九十年十二月七日英倫大樓區分所有權人會議中，被告公然說出「、、、
      你用假證據，拿到法院去，法官都傻的被你騙、、、」一語，亦經本院於九十
      二年十月十五日庭訊中履勘屬實，有該日筆錄在卷可參。故被告確有公然說出
      事實內容所陳之話語，應可採認，所辯否認於第二次區分所有權人會議中說過
      前開話語，實不足採信。
（二）被告辯稱自訴人有將原審八十九年度自字第二四八恐嚇、傷害等案件中所提出
      之錄影帶加以變造等語，其理由謂原審八十九年八月八日勘驗結果，並未看見
      自訴人及被告二人有出現在鏡頭前，也沒有二人爭執畫面等情，與台灣台北地
      方法院九十一年偵字第一八六八號偵查中，將錄影帶送刑事警察局鑑定結果，
      確有自訴人單獨出現鏡頭，被告與自訴人及許守恭同時出現畫面，與該自訴案
      當庭鑑定內容不同等語置辯，惟查，經本院依職權調閱前開兩案卷證，原審八
      十九年度自字第二四八號案件緣由係本案自訴人對本案被告乙○○提起恐嚇、
      傷害等自訴，是本案自訴人於上開案件所提出之大樓「錄影帶」，其目的係自
      訴人用以證明被告有傷害等犯行之證據，惟該錄影帶經該案承審法官當庭勘驗
      並未見有該案自訴人所指陳之事實，若自訴人有變造錄影帶之犯行，衡情，該
      錄影帶內容應會有自訴人所指陳之傷害犯行事實為要，豈會變造出一捲內容對
      自訴人不利之錄影帶為證？況該次勘驗內容僅簡略記載有無被告傷害自訴人之
      事實為其重點，並未詳戴錄影帶內容，而另案偵查中刑事警察局鑑定內容亦未
      發現二人拉扯畫面，核與原審自訴案所為履勘結果並無出入，雖然刑事警察局
      鑑定結果有提出被告所稱人物出現鏡頭畫面相片附卷，惟此人物畫面不僅非係
      自訴案履勘目的，且因錄影帶畫質及放映機的好壞，會產生畫面清晰與否之情
      狀，亦難依此認定自訴人前後所提錄影帶非屬同一，且本院為求慎重，再對該
      錄影帶進行履勘，其人物進出與刑事警察局所定鑑結果相同，亦無發現雙方有
      拉扯之情況，此有本院九十二年十一月三日履勘勘筆可參。復查以，被告於原
      審自訴傷害等案件中於勘驗錄影帶後，下次庭訊時即表示該錄影帶有變造，惟
      並未表示何處有遭變造，而自訴人於九十年他字第一００八號偵查中，初次開
      庭時即表明要提出原審發回未拆封的錄影帶鑑定（九十年二月二十日原審發回
      錄影帶，同年三月十五日初訊中之陳述），並於答辯狀中檢附該未拆封錄影帶
      附卷，並一再於偵查庭中表明該錄影帶並未拆封（前開他字案九十年十二月九
      日訊問筆錄）。且本案被告就該「錄影帶」變造部分，亦為檢察官以九十一年
      度偵字第一八六八號不起訴處分在案，故被告直稱自訴人於原審自訴案中所提
      出之錄影帶有變造之嫌，足見並無證據證明兩捲錄影帶非屬同一捲，被告所辯
      顯無理由。
（三）故綜上所述，堪認被告明知並無證據足資證明該錄影帶曾遭自訴人變造，卻為
      詆毀自訴人之名譽，在該公開之場合，對不特定之住戶，指摘前揭不實之具體
      事項，自足以毀損自訴人之名譽，亦有散布於眾之意圖，是被告誹謗行為明確
      ，所辯無非飾卸之詞，毫無足取，被告犯行已堪認定，應依法論科。
二、核被告所為，係犯刑法第三百十條第一項之罪。被告先後二次誹謗之犯行，時間
    緊接，罪名與構成要件相同，顯係基於概括犯意而為，應依連續犯規定論以一罪
    ，並加重其刑。原審予以論罪科刑，固非無據，惟查以被告第二次誹謗內容，並
    無「連高等法院都被你騙」之話語，原審事實認定尚有未合。上訴人即被告上訴
    意旨仍執前詞否認犯罪雖無理由，惟原判決既有上開可議之處，自應由本院就此
    部分予以撤銷改判。爰審酌被告犯罪之動機、目的、所受之刺激、手段、品行、
    智識程度、所生危害及犯罪後之態度等一切情狀，量處如主文所示之刑，並諭知
    易科罰金之折算標準，以資懲儆。
三、自訴意旨另略以：被告於九十一年十月間，在英倫大樓一樓服務臺，向往來之住
    戶指摘：「甲○○係騙子，以剪接不實之錄影帶矇騙法院」，使自訴人受辱，因
    認此部分亦涉誹謗罪嫌云云。按事實之認定，應憑證據，如未能發現相當證據，
    或證據不足以證明，自不能以推測或擬制之方法，以為裁判基礎，最高法院著有
    四十年台上字第八十六號判例，可資參照。訊據被告否認有為此部分之言行。經
    查：被告此部分之犯行，既為被告所否認，則單憑自訴人之指訴，在無其他證據
    足資佐證之情況下，被告此部分之犯行，尚屬不能證明，原應為無罪之諭知，惟
    此部分與前開有罪部分有連續犯之裁判上一罪關係，爰不另為無罪諭知，併此敘
    明。
據上論斷，應依刑事訴訟法第三百六十九條第一項前段、第三百六十四條、第二百九
十九條第一項前段，刑法第五十六條、第三百十條第一項、第四十一條第一項前段、
罰金罰鍰提高標準條例第一條前段、第二條，判決如主文。
中　　　華　　　民　　　國　　九十三　　年　　　二　　　月　　二十四　　日
                              臺灣高等法院刑事第十六庭
                                  審判長法  官  許  增  男
                                        法  官  陳  孟  瑩
                                        法  官  周  煙  平
右正本證明與原本無異。
不得上訴。
                                        書記官  蕭  麗  珍
中　　　華　　　民　　　國　　九十三　　年　　　三　　　月　　 十一 　　日
附錄：本案論罪科刑法條全文
刑法第三百十條第一項
意圖散布於眾，而指摘或傳述足以毀損他人名譽之事者，為誹謗罪，處一年以下有期
徒刑、拘役或五百元以下罰金。
